【裁判字號】    98,訴,278
【裁判日期】    980331
【裁判案由】    毒品危害防制條例
【裁判全文】
臺灣基隆地方法院刑事判決               98年度訴字第278號
公  訴  人  臺灣基隆地方法院檢察署檢察官
被      告  乙○○
上列被告因毒品危害防制條例案件，經檢察官提起公訴（98年度
毒偵字第269 號），被告於準備程序進行中，就被訴事實為有罪
之陳述，經本院合議庭裁定由受命法官獨任進行簡式審判程序，
判決如下：
    主  文
乙○○施用第一級毒品，累犯，處有期徒刑玖月。
    事  實
一、乙○○前因施用毒品案件，經觀察、勒戒後，認無繼續施用
    毒品之傾向，於民國88年9 月28日釋放出所，並經臺灣基隆
    地方法院檢察署檢察官於以88年度毒偵字第328 號為不起訴
    處分確定；其又因施用毒品案件，經觀察、勒戒後，認有繼
    續施用毒品之傾向，經本院以91年度毒聲字第1148號裁定令
    入強制戒治處所施以強制戒治，於93年1月9日因法律修正而
    免除戒治，並經本院於92年3月4日，以92年度訴字第72號判
    處有期徒刑10月確定；復因施用毒品案件，經本院於93年7
    月19日，以93年度訴字第405號判處有期徒刑7月確定，前開
    二案合併接續執行，於94年7 月27日縮短刑期假釋出監，所
    餘刑期並付保護管束，於94年10月13日假釋期滿未經撤銷而
    視為執行完畢；再因施用毒品案件，經本院於96年10月31日
    ，以96年度訴字第750號判處有期徒刑6月確定，於97年3 月
    26日縮刑期滿執行完畢（構成累犯）。
二、詎乙○○仍未戒除毒癮，基於施用第一級毒品海洛因及第二
    級毒品甲基安非他命之犯意，於97年12月29日晚上7、8時許
    ，在臺北縣板橋市友人住處，以將第一級毒品海洛因、第二
    級毒品甲基安非他命同時摻入香煙點燃產生煙霧而吸食之方
    式，同時施用海洛因、甲基安非他命1 次（起訴書誤載施用
    毒品之時間、地點、方式，應予更正）。嗣於97年12月30日
    中午12時20分許，在基隆市○○區○○路21號前，因乙○○
    為毒品列管人口，為警查獲，復採驗其尿液送驗結果呈嗎啡
    、安非他命類陽性反應，而悉上情。
三、案經基隆市政府警察局第一分局報告臺灣基隆地方法院檢察
    署檢察官偵查起訴。
    理  由
一、本件被告所犯者非為死刑、無期徒刑、最輕本刑為3 年以上
    有期徒刑之罪或高等法院管轄第一審案件，其於準備程序進
    行中，先就被訴事實為有罪之陳述，經告知其簡式審判程序
    之旨，並聽取公訴人及被告之意見後，本院依刑事訴訟法第
    273條之1第1 項之規定，裁定由受命法官獨任進行簡式審判
    程序，且依同法第273條之2規定，簡式審判程序之證據調查
    ，不受第159條第1項、第161條之2、第161條之3、第163 條
    之1及第164條至第170條規定之限制，合先敘明。
二、前揭犯罪事實，業據被告於本院準備程序及審理時坦承不諱
    ，又經被告同意，為警查獲後所採集之尿液經送驗後，呈安
    非他命、甲基安非他命、嗎啡之陽性反應，此有列管毒品人
    口尿液檢體採集送驗紀錄表（尿液編號：Ｚ000000000000）
    、台灣檢驗科技股份有限公司濫用藥物檢驗報告各乙份（見
    98年度毒偵字第269號卷第5頁、第7 頁）附卷可稽，且參之
    以酵素免疫分析或薄層定性分析等方式為初步篩檢者，檢驗
    結果雖有相當程度偽陽性之可能，然以氣（液）相層析、質
    譜分析之儀器為交叉確認者，檢驗結果出現偽陽性之機率則
    極低，因而具有公信力，核足為對涉嫌人不利之認定；尤以
    「毒品施用後於尿液、血液中可檢出之最大時限，與施用劑
    量、施用頻率、施用方式、施用者飲水量之多寡、個人體質
    、代謝情況、檢體收集時間點及所用檢測方法之靈敏度等因
    素有關，因個案而異。依據Clarke's Isolation
    Identification of Drugs 第二版記載，血液中藥物之半衰
    期（濃度減半所需時間）分別為古柯鹼0.7-1.5 小時、海洛
    因3分鐘（其代謝物為嗎啡2-3小時）、嗎啡2-3 小時、大麻
    20-36小時、安非他命12小時（當尿液偏酸性時，為4-8小時
    ）、甲基安非他命9小時、Ketamine 2-4小時，而MDMA約8.4
    9 小時。一般於尿液中可檢出之最大時限，古柯鹼為施用後
    1-4天、海洛因2-4天、嗎啡2-4天、大麻1-10天、安非他命
    1-4天、甲基安非他命1-5天、MDMA1- 4天、MDA 1-4天、Ket
    amine2-4天。」此曾經行政院衛生署藥物食品檢驗局以92年
    7 月23日管檢字第0920005609號函釋在案，足認被告自白與
    犯罪事實相符，其事證明確，犯行洵堪認定，應依法論科。
三、又施用甲基安非他命之代謝最先是去N-甲基（N-demethylat
    ion ）形成安非他命，而施用甲基安非他命後，在正常尿液
    PH值情況下，24小時內，有43％服用劑量以甲基安非他命原
    態排出；另施用安非他命後24小時內，有30％以安非他命原
    態排出，20％經去氨基作用及氧化作用形成苯甲酸，2％ 經
    反應形成Norephedrine（參照行政院衛生署出版「物質濫用
    」、「常見濫用藥物檢驗方法彙編」所載）。而施用安非他
    命後，其尿液不致檢出甲基安非他命陽性反應，而施用甲基
    安非他命後，其尿液可檢出甲基安非他命和其代謝物安非他
    命成分，有行政院衛生署管制藥品管理局93年11月2 日管檢
    字第0930010499號函可按，是尿液經檢驗出甲基安非他命陽
    性反應，係被告施用甲基安非他命後以甲基安非他命原態排
    出者；而檢驗出安非他命陽性部分，乃施用甲基安非他命、
    安非他命均可檢驗出安非他命陽性反應。查被告為警採集之
    尿液經檢驗結果，呈安非他命及甲基安非他命陽性反應，足
    以認定被告係施用甲基安非他命，而非安非他命，起訴書記
    載被告係施用安非他命，容有誤會，併此敘明。
四、查海洛因、甲基安非他命分係毒品危害防制條例第2條第2項
    第1款、第2款所定之第一級、第二級毒品，核被告所為，係
    犯毒品危害防制條例第10條第1項、第2項之施用第一級、第
    二級毒品罪。被告持有第一級毒品海洛因及第二級毒品甲基
    安非他命之低度行為，應為施用第一級、第二級毒品之高度
    行為所吸收，不另論罪。被告將第一級毒品海洛因、第二級
    毒品甲基安非他命混合摻入香煙後加以點燃而同時施用，係
    一行為觸犯上開2 罪名，為想像競合犯，應依刑法第55條規
    定，從較重之施用第一級毒品罪處斷，公訴意旨認被告所犯
    上開2 罪，應分論併罰，尚有誤會，併予敘明。又被告有事
    實欄所示論罪科刑執行完畢情形，有臺灣高等法院被告前案
    紀錄表乙份附卷足憑，其於前案執行完畢後5 年內，故意再
    犯本件有期徒刑以上之罪，為累犯，依刑法第47條第1 項加
    重其刑。爰審酌被告曾有施用毒品之前科仍不知戒除，惟犯
    罪後坦承犯行，且所犯之施用毒品犯行乃戕害自己身心健康
    ，並未危及他人等一切情狀，量處如主文所示之刑。
據上論斷，應依刑事訴訟法第273 條之1 第1 項、第299 條第1
項前段，毒品危害防制條例第10條第1項、第2項，刑法第11 條
前段、第55條、第47條第1項，判決如主文。
本案經檢察官甲○○到庭執行職務。
中    華    民    國    98    年    3    月   31    日
                  刑事第四庭法  官   周霙蘭
以上正本證明與原本無異。
如不服本判決應於收受本判決後10日內向本院提出上訴書狀，其
未敘述上訴理由者，並得於提起上訴後10日內向本院補提理由書
狀（均須按他造當事人之人數附繕本）「切勿逕送上級法院」。
中    華    民    國    98    年    3    月   31    日
                            書記官   莊智凱
附錄本案所犯法條：
毒品危害防制條例第10條：
I施用第一級毒品者，處 6 月以上 5 年以下有期徒刑。
II施用第二級毒品者，處 3 年以下有期徒刑。


司法院資訊處製作；財團法人民間司法改革基金會備份。
